【裁判字號】    95,交聲,504
【裁判日期】    950825
【裁判案由】    違反道路交通管理處罰條例聲明異議
【裁判全文】
臺灣士林地方法院交通事件裁定         95年度交聲字第504號
原處分機關  臺北市交通事件裁決所
異  議  人
即受處分人  甲○○
上列異議人即受處分人因違反道路交通管理處罰條例案件，對於
臺北市交通事件裁決所95年6 月27日北市裁二字第裁22-ACL5029
83號裁決聲明異議，本院裁定如下：
        主  文
異議駁回。
        理  由
一、按汽車駕駛人爭道行駛有支線道車不讓幹線道車先行，或兩
    線均為幹線道或支線道時，左方車不讓右方車先行者，處新
    臺幣（下同）600 元以上1,800 元以下罰鍰，併計違規點數
    1 點，道路交通管理處罰條例第45條第9 款、第63條第1 項
    第1 款分別定有明文。次按車輛行至無號誌或號誌故障而無
    交通警察指揮之交岔路口，支線道車應暫停讓幹線道車先行
    。未劃分幹、支線或同為幹線道或支線道者，轉彎車應暫停
    讓直行車先行；如同為直行車或轉彎車者，左方車應暫停讓
    右方車先行，道路交通安全規則第102 條第1 項第2 款亦定
    有明文。又幹道應設置閃光黃燈，支道應設置閃光紅燈；閃
    光紅燈表示「停車再開」，車輛應減速接近，先停止於交岔
    路口前，讓幹道車優先通行後認為安全時，方得續行，道路
    交通標誌標線號誌設置規則第224 條第3 款、第211 條第1
    項第2 款亦有明文。
二、異議人即受處分人甲○○於民國95年5 月3 日上午7 時25分
    許，駕駛車號7336-EC 號自小客車車沿臺北市○○街北向南
    行駛至天玉街與中山北路141 巷設置有閃光紅燈之交岔路口
    時，其前車頭與由鄭崇儀駕駛，沿中山北路7 段141 巷西向
    東方向行駛之車號9D-710號營業小客車左前輪擦撞及而肇事
    。經警舉發其有「支線道車不讓幹線道車先行」之違規，依
    道路交通管理處罰條例第45條第9 款處罰鍰600 元，並依同
    條例第63條第1 項第1 款之規定，併記違規點數1 點。
三、受處分人異議意旨略以：伊行駛至肇事路口時，以為係紅燈
    而停車等待變換號誌，惟再細看時是閃光紅燈，且未見垂直
    之中山北路有車駛近，遂以時速10公里起步而遭141 巷西向
    東超速行駛之計程車左前輪撞及，伊並無不讓車，而係對方
    駕駛人超速撞上伊云云。
四、經查：
（一）受處分人於上開時、地，駕駛上揭車號自小客車，與車號
      9D-710號營業小客車發生碰撞等情，為受處分人所自承，
      並有臺北市政府警察局舉發通知單、臺北市政府警察局交
      通警察大隊道路交通事故調查報告表、臺北市政府警察局
      內湖分局交通分隊道路交通事故補充資料表各1 份、臺北
      市政府警察局內湖分局交通分隊交通事故談話紀錄表3 份
      在卷可查。而肇事地點即臺北市○○○路○ 段141 巷及天
      玉街口，其中中山北路7 段設有閃光黃燈，為幹線道，天
      玉街口弄設有閃光紅燈，為支線道，亦為受處分人異議意
      旨坦認不諱，並有臺北市政府警察局交通警局交通分隊道
      路交通事故調查報告表、現場徒等在卷可憑，是本件肇事
      時，受處分人所行駛之天玉街為支線道，對方駕駛人鄭崇
      儀所行駛之中山北路7段141巷為幹線道，足堪認定。
（二）又道路交通安全規則第102 條第1 項第2 款之所以規定支
      線道車應讓幹線道車先行，旨在確認行車順序及劃分道路
      路權，以維護交通往來之安全。故汽車駕駛人「讓車」，
      當須將車輛暫停，待有路權之他車輛駕駛人通過，安全無
      虞時，始能再繼續通行。且依前開規定於交岔路口應讓幹
      道車先行之支線車，除於進入路口前應先暫停讓幹道車先
      行通過外，於駛進路口跨越交岔路時，亦須隨時注意幹道
      車之車況，作停讓之準備，以維交通安全。故受處分人行
      至該交岔路口前自應注意幹道左右來車之動態，並禮讓幹
      道有優先路權車輛先行，於駛進路口跨越交岔路時，亦需
      始終隨時注意左右方幹道車之車況，做停讓之準備。然由
      卷附交通事故談話紀錄表記載，受處分人肇事後於現場由
      員警所製作談話紀錄時供稱：伊駕車駛近路口前，發現路
      口號誌為閃光紅燈，伊車即繼續往前駛入入口，一部計程
      車車速過快而撞上等語，已足見受處分人係於駕駛車輛到
      達路口之前，即已發現號誌係閃光紅燈，隨即保持行進狀
      態進入路口，根本沒有任何暫停車輛觀察幹道交通狀況之
      讓車動作，甚為明確。是受處分人事後於申訴及本院異議
      時空言翻異前詞，改稱：伊至路口以為是紅燈，所以就停
      下來，後來才發現是閃光紅燈，所以觀察垂直141 巷並無
      來車，才起步行駛遭撞及云云，核屬事後卸責之詞，不足
      採信。
（二）甚且，受處分人於製作談話紀錄即申訴、異議所主張之起
      步時速係10公里，而由卷附現場徒可知，系爭路口天玉街
      北向路口起點距離受處分人車頭撞擊處，大約6 公尺，是
      以時速10公里由路口起點起步至撞擊處約需2 秒半左右（
      時速10公里相當秒速2.78公尺）。受處分人雖空言主張對
      方駕駛超速，然並無法指稱對方駕駛之速度（對造駕駛人
      於談話紀錄自稱時速20公里），然由本件交通事故補充資
      料表雙方車損情形及受處分人異議時自承對方擦撞後，大
      約又跑了一個車身而停下，及現場圖對造車輛尚停在受處
      分人車前，並無脫離車道、翻車等情，本件即便受處分人
      認對方超速，大概時速也不過50至60公里之譜，而時速50
      至60公里之車輛，秒速大約為13至15公尺，是以此推算，
      受處分人於路口起步之際，對造車輛尚在30公尺之遠，而
      受處分人進入路口第一秒，對造車輛可能接近到10 幾 公
      尺，而案發時間為夏天上午7 時25分，駕駛人之視線絕對
      可以目視到10幾公尺以外，不成問題，矧受處分人卻於異
      議時自承：其起步進入路口後，不知何故遭對方撞及等語
      ，顯然完全沒有看到幹線道車輛，以致也無採取任何停駛
      讓車之措施，自有疏失責任。是即便其異議所辯：伊以為
      紅燈而於路口有停駛，再起步進入路口遭對方撞及屬實，
      亦有上述不及注意幹線道來車而未採取讓車措施之違失情
      形，亦明確可認。
四、綜上所述，受處分人確有支線道車未讓幹線道車先行之違規
    行為，堪以認定。至駕駛車號9D-710號營業小客車之鄭崇儀
    就本件肇事有無超速之違規，雖有待查明，然此仍無礙受處
    分人違規行為之成立。從而，原處分機關認定本件受處分人
    有支線道車未讓幹線道車先行之違規行為，援引上揭規定及
    違反道路交通管理事件統一裁罰基準表之規定，裁處異議人
    罰鍰600 元，並記違規點數1 點，於法洵無不合，受處分人
    本件異議為無理由，應予駁回。
五、據上論斷，應依道路交通案件處理辦法第19條，裁定如主文
    。
中    華    民    國    95    年    8     月    25    日
                  交通法庭法  官  王沛雷
以上正本證明與原本無異。
如不服本裁定，應於送達後5 日內，向本院提出抗告狀。
                          書記官  蘇彥宇
中    華    民    國    95    年    8     月    31    日


司法院資訊處製作；財團法人民間司法改革基金會備份。
